最高法院刑事判決　　　　　　一○○年度台上字第六○一四號
上　訴　人　李承達
上列上訴人因違反毒品危害防制條例案件，不服台灣高等法院花
蓮分院中華民國一○○年九月八日第二審判決（一○○年度上訴
字第一六一號，起訴案號：台灣花蓮地方法院檢察署九十九年度
偵字第二七四號），提起上訴，本院判決如下：
    主  文
原判決撤銷，發回台灣高等法院花蓮分院。
    理  由
本件原判決撤銷第一審不當之科刑判決，改判論處上訴人李承達
販賣第二級毒品罪刑（累犯），固非無見。
惟查：（一）、當事人及審判中之辯護人得於搜索或扣押時在場
。但被告受拘禁，或認其在場於搜索或扣押有妨害者，不在此限
。刑事訴訟法第一百五十條第一項定有明文。此規定依同法第二
百十九條，於審判中實施勘驗時準用之。此即學理上所稱之「在
場權」，屬被告在訴訟法上之基本權利之一，兼及其對辯護人之
倚賴權同受保護。故事實審法院行勘驗時，倘無法定例外情形，
而未依法通知當事人及辯護人，使其有到場之機會，所踐行之訴
訟程序自有瑕疵，此項勘驗筆錄，應認屬因違背法定程序取得之
證據。原判決採第一審法院勘驗溫小菁警詢陳述之錄音光碟之結
果為斷罪之資料。然稽諸卷附該勘驗筆錄（見第一審卷第一六八
頁至一七二頁），雖有案號案由：九十九年度訴字第四五三號違
反毒品危害防制條例案件，勘驗時間：民國一○○年四月二十二
日下午一時三十分，勘驗地點：法官助理辦公室，在場人員：法
官陳月雯，以及勘驗標的、勘驗結果、勘驗內容之記載。然卷內
並無通知上訴人及其辯護人到場之相關資料，所踐行之訴訟程序
已難認為適法，復又採取其勘驗結果，資為認定上訴人犯罪之主
要證據，其採證不無違背證據法則之違法。（二）、上訴人於原
審曾具狀聲稱溫小菁於偵查時之陳述有誘導訊問及疲勞訊問情形
，應不得為證據（見原審卷第二一至二九頁、八七頁），原判決
理由竟認上訴人及其辯護人同意有證據能力，審酌該等證據作成
時之情況，並無不法之情況，且與本案待證事實復具有相當之關
聯性，以之為證據尚無不當，依法應認為有證據能力等語【見原
判決理由壹一之(三)】，並引為上訴人論罪之依據【見原判決理由
貳二之(一)】，亦有未當。（三）、販賣毒品之所謂販賣行為，係
行為人基於營利之目的，而販入或賣出毒品而言。販賣毒品者，
其主觀上須有營利之意圖，且客觀上有販賣之行為，即足構成。
故營利意圖為販賣毒品之必要構成要件，應於判決事實欄記載，
並於理由欄明其所憑之證據及心證之理由。原判決事實固記載
：上訴人基於販賣第二級毒品安非他命牟利之犯意，以其所有之
NOKI A行動電話一支為販毒聯絡工具，於九十八年九月十一日下
午五時許，在花蓮縣花蓮市中華國小附近之國民八街與國盛二街
交岔路口，以新台幣三千元之價格，販賣第二級毒品安非他命一
公克給溫小菁等情。然於理由卻記載：販賣之利得，除販賣者坦
承之外，實難查得實情，惟販賣第一級毒品海洛因犯行之法定刑
度甚重，係眾所週知之事實，依一般經驗法則，販賣毒品者鋌而
走險，苟非意在營利，所為何來等語，其以販賣第一級毒品海洛
因之刑責甚重，販賣者必有營利意圖，進而推論本件上訴人販賣
第二級毒品安非他命必有營利意圖，其立論亦有可議。以上或為
上訴意旨所指摘，或為本院得依職權調查之事項，應認原判決有
撤銷發回更審之原因。
據上論結，應依刑事訴訟法第三百九十七條、第四百零一條，判
決如主文。
中    華    民    國  一○○  年   十一   月    三    日
                      最高法院刑事第十一庭
                          審判長法官  黃  正  興  
                                法官  許  錦  印  
                                法官  林  瑞  斌  
                                法官  陳  春  秋  
                                法官  謝  靜  恒  
本件正本證明與原本無異
                                      書  記  官  
中    華    民    國  一○○  年   十一   月   十一   日
                                                      Q